臺灣高等法院臺中分院刑事判決　　　　　　　　　　九十年度上易字第二一一五號
　　上　訴　人　臺灣臺中地方法院檢察署檢察官
　　被　　　告　丙○○
右上訴人因被告竊盜案件，不服臺灣臺中地方法院九十年度易字第一四一號，中華民
國九十年六月二十日第一審判決（起訴案號：臺灣臺中地方法院檢察署八十九年度偵
字第二一一三號），提起上訴，本院判決如左：
    主  文
上訴駁回。
    理  由
一、本案經本院審理結果，認第一審判決諭知被告無罪，並無不當，應予維持，並引
    用第一審判決書記載之證據及理由（如附件）。
二、上訴意旨略以：(一)本件警方持搜索票於民國八十九年一月二十七日晚上十一時三
    十分，在台中市○○路○段五一六之一號被告丙○○住處，扣得被害人丁○○所
    有之ＱＬ─四二六二號自小客車行車執照一張後，於同年月二十八日上午九時許
    ，警訊時詢問被告如何取得行車執照，被告答：「我於八十八年十二月底（詳細
    時間不記得了）我是以自備的起子破壞車門進入車內偷竊取得的。地點是台中市
    ○○路與崇德路口偷竊的。」，復問還有於車內偷竊何物，被告答稱：「還有零
    錢約新台幣一百餘元及行照，沒有其他物品。」，嗣同日下午四時二十分，警方
    將被告解交本署，於檢察官訊問被告有無竊盜行車執照及零錢一百餘元時，被告
    答稱：「有。約一個月前晚上六、七點，在文心路與崇德路口附近路邊，我用螺
    絲起子撬開門鎖。」，而被害人丁○○直至同日晚上七時四十分才至警局接受訊
    問，稱：「於八十八年九月二十三日晚上八時，我停在台中市○○○○街六十七
    之一號前的ＱＬ─四二六二號自小客車車門被撬壞，車內的行照及零錢約新台幣
    一百餘元失竊。」，是被告自白以自備的起子破壞車門進入車內偷竊行車執照及
    零錢一百餘元之基本事實，與被害人丁○○所述相符，復有贓物行車執照扣案可
    證，其竊盜之罪證確鑿。(二)被告就本件竊盜時間，於警訊時即稱詳細時間不記得
    了，即令竊盜的地點於警訊及偵查之供述也略有出入，且被告素有施用毒品安非
    他命之惡習，也影響其記憶，自難期待被告對於本件之犯罪時間、地點均牢記於
    心，又犯罪時間、地點究非屬基本之竊盜事實，縱然被告先後所述不一或與被害
    人之敘述不一，亦不能憑此即否定其全部自白，而置其持有贓物行車執照之事實
    於不顧，應認原判決難謂妥適，而請求撤銷原判決。
三、按刑事訴訟法第一百五十六條第二項規定，被告之自白不得作為有罪判決之唯一
    證據，仍應調查其他必要之證據，以察其是否與事實相符。立法目的乃欲以補強
    證據擔保自白之真實性；亦即以補強證據之存在，藉之限制自白在證據上之價值
    ，俾發現實質的真實。而所謂補強證據，則指除該自白本身外，其他足資以證明
    自白之犯罪事實確具有相當程度真實性之證據而言；雖其所補強者，非以事實之
    全部為必要，但亦須因補強證據與自白之相互利用，而足使犯罪事實獲得確信者
    ，始足當之。又被告自白出於任意性，與其自白需補強證據擔保其真實性，二者
    非屬一事，僅證明被告之自白係出於任意性，非即足以證明該自白事實之真實性
    ，蓋若僅證明被告之自白非出於強暴、脅迫、利誘、詐欺、或其他不正之方法所
    取得，仍屬於自白之範疇，而補強證據則重其自白之真實性，必足以證明自白之
    犯罪確非虛構，擔保其與事實相符，方符發現實質真實之立法意旨，二者之證明
    力截然有別，不容混淆。故僅足以證明被告自白之任意性，而查無其他補強證據
    足以證明其自白真實性時，該自白仍不得遽採為有罪判決之基礎，最高法院分別
    著有七十四年臺覆字第十號判例、八十四年度台上年第三七九一號判決意旨可資
    參照。
四、公訴人認被告丙○○涉有本件竊盜罪嫌，無非以被告於警訊及偵查中之自白，被
    害人丁○○之指述及贓物保管收據一紙附卷資為論罪依據。訊據被告堅詞否認有
    何竊盜犯行，辯稱：在我住處找到的行車執照是乙○○掉在那裡的，我沒有偷，
    在警局的供述不實在，那天是晚上十一點多警察來抓我，把我送到拘留室，一直
    到隔天早上疲勞轟炸，當時我很想睡覺，因意識不清楚才會承認的，而在偵查中
    我是照著筆錄說，供述也是不實在等語。經查：
    (一)被告於警訊中固曾供承：「（該ＱＬ─四二六二自小客的行照你於何時何地取
      得？是如何的取得的？）我於八十八年十二月底（詳細時間不記得了）我是以
      自備的起子破壞車門進入車內偷竊取得的。地點是台中市○○路與崇德路口偷
      竊的。」，「（你還有在ＱＬ─四二六二自小客車內偷竊何物？）還有零錢約
      新台幣壹佰餘元及行照沒有其他的物品。」云云（見偵查卷第十一頁反面），
      復於偵查中供承：「（有無以螺絲起子破壞ＱＬ─四二六二車內，偷取車內行
      照及零錢一百元？）有。約一個月前，晚上六、七點在文心路與崇德路口附近
      路邊，我用螺絲起子翹開門鎖。」云云（見本院卷第十九頁），然被害人於本
      案警訊中係證稱：「於八十八年九月二十三日二十時我停在台中市○○○○街
      六十七之一號前的ＱＬ─四二六二號自小客車車門被撬壞車內的行照（ＱＬ─
      四二六二自小客）及零錢約新台幣壹佰餘元失竊。」等語（見偵查卷第二十一
      頁反面），其指述之失竊時間係八十八年九月二十三日，核與被告於本案警訊
      及偵查中自白之時間即八十八年十二月底，彼此已有相當之時距，且被害人於
      警訊中所述之失竊地點，與被告自白之行竊地點，亦迥然不同，足見被害人指
      述之被竊情節，與被告所自白之公訴人起訴事實，互不相侔，前者自不得作為
      後者自白之補強證據。
    (二)公訴人雖又以上揭扣案之行車執照作為本件被告竊盜之補強證據，惟該贓物縱
      係在被告之租住處所扣得，論理上亦非必得推論出係被告所竊，復參以證人即
      被告所指曾於被告觀察勒戒期間，前去被告租住處施用毒品之友人乙○○於本
      院審理時證述：（在被告家中過夜，有無把丁○○的行車執照等放在被告家中
      ？）沒有印象，其以前有偷過行車執照，但這張行車執照不能確定是不是其偷
      的等語，廖某似亦未堅確否認該行照係渠所留下者，則該行照是否確為被告所
      留，良屬可疑，此外又查無確切證據足認被告有本件竊盜之犯行，自難僅因該
      查扣之行車執照，即遽認為被告所竊。
五、綜合本件案情事證，既無適合之補強證據以資擔保被告上開自白之真實性，揆諸
    前揭法文及判例要旨之說明，被告於警訊及偵查中所為偷竊行車執照及零錢一百
    餘元之自白，即根本失其證據之證明力，自不得作為認定本件被告竊盜之證據。
    此外，本院復查無其他積極證據足資證明被告此部分之犯行，即屬不能證明被告
    犯罪，原審因而援引刑事訴訟法第三百零一條第一項規定，為被告無罪之判決，
    於法原無不合，上訴人上訴意旨指摘原判決未論處被告罪刑為不當，經核為無理
    由，應予駁回。
六、右揭被告竊盜案件，既經本院為無罪諭知，則檢察官以有連續犯裁判上一罪關係
    之併案部分（九十年度偵字第一七五五二號），自非起訴效力所及，本院無從併
    予審究，應退由檢察官另為適法處理，併此敘明。
據上論結，應依刑事訴訟法第三百七十三條、第三百六十八條，判決如主文。
本案經檢察官甲○○到庭執行職務。
中      華      民      國      九十一   年       一      月    三十一  日
                                    臺灣高等法院臺中分院刑事第五庭
                                          審判長法  官  袁  從  楨
                                                法  官  姚  勳  昌
                                                法  官  郭  同  奇
右正本證明與原本無異。
不得上訴。
                                                書記官  康  孝  慈
中      華      民      國      九十一   年       二      月     一     日
                                                                        Ｉ
